【裁判字號】    90,交上更(一),13
【裁判日期】    901031
【裁判案由】    過失致死
【裁判全文】
臺灣高等法院刑事判決                          九十年度交上更(一)字第一三號
    上  訴  人
    即  被  告  甲○○
    選任辯護人  鄭文龍
右上訴人因過失致死案件，不服臺灣板橋地方法院八十七年度交訴字第一○二號，中
華民國八十七年七月十三日第一審判決（起訴案號：臺灣板橋地方法院檢察署八十七
年度偵字第八二二七號）提起上訴，判決後，經最高法院第一次發回，本院判決如左
：
    主  文
原判決撤銷。
甲○○從事業務之人，因業務上之過失致人於死，處有期徒刑陸月，如易科罰金，以
參佰元折算壹日。
    事  實
一、甲○○曾有傷害之前科（尚未構成累犯），係以駕駛水泥預拌車載運水泥為業，
    為從事駕駛業務之人，於民國八十七年四月一日下午二十時四十分許，駕駛未懸
    掛車牌之ＱＫ-三五九號水泥預拌車，沿台北縣板橋市○○路，由板橋往台北方
    向行駛，途經台北縣板橋巿環河路由南往北方向第二根電線桿前，應注意車前狀
    況及兩車併行之間隔，並隨時採取必要之安全措施，且依其智識、能力、經驗及
    當時之天候、路況等情，非不能注意，竟疏於注意，行經前開路段，竟未與李俊
    名同向騎乘之車牌ＱＶＷ-二九七號機車保持併行之安全間隔，以致擦撞李俊名
    之機車而肇事，並輾壓李俊名頭部，致李俊名受有顱骨開放性骨折致腦挫傷、脫
    出而當場死亡，甲○○於肇事後，向到場處理之警員丙○○自首，而受裁判。
二、案經台北縣警察局板橋分局報請台灣板橋地方法院檢察署檢察官相驗後自動簽分
    偵查起訴。
    理  由
一、右揭事實，業據上訴人即被告甲○○於警訊時、偵查中、原審法院及本院審理時
    坦承不諱，核與被害人李俊名之母乙○○○於警訊時指述之情節相符，並有現場
    草圖及處理表、道路交通事道路調查報告表各一份及現場照片八幀等在卷可稽。
    又被害人李俊名確係因本件車禍受有顱骨開放性骨折致腦挫傷、脫出而當場死亡
    等情，亦經台灣板橋地方法院檢察署檢察官督同檢驗員相驗屬實，此有勘驗筆錄
    、相驗屍體證明書、驗斷書各一份附卷可參。按「汽車行駛時，駕駛人應注意車
    前狀況及兩車併行之間隔，並隨時採取必要之安全措施」，道路交通安全規則第
    九十四條第三項定有明文。本件經本院送台灣省台北縣區車輛行車事故鑑定委員
    會鑑定結果，亦認被告駕駛自大貨車超車時擦撞前行機車為肇事原因，有該委員
    會九十年八月三日北鑑字第九○一六三九號鑑定意見書在卷可稽。被告於前揭時
    、地駕車違反上開規定因而肇事致被害人李俊名死亡，自應負過失責任，且其過
    失行為與被害人李俊名死亡間有相當因果關係。雖台灣省車輛行車事故覆議鑑定
    委員會認被害人機車倒地原因不明，而未予覆議，然本件事證已明，此不影響於
    被告前開過失犯行之認定，亦不足以為有利於被告之認定。綜上所述，本件事證
    明確，被告之犯行堪予認定。
二、另查證人陳阿存於警訊及原審法院雖稱被告肇事後未停車及拖行機車等語，而原
    判決據此以被告肇事後未停車處理，作為其量刑所審酌之事項，惟被告自始即供
    稱：其並非駕車逃逸，其係以為輪胎破了，要停路旁，因旁邊正好是檳榔攤，為
    免影響檳榔攤之生意，打算要停到前面一點地方修理等語（見相驗卷第四頁背面
    ），而對照卷附道路交通事故調查報告表之事故現場圖所示，被告所駕汽車從肇
    事地點一直斜線停向路邊，足認所辯並非無據，尚無從以其未立即停車，即認其
    係有逃逸之意，另據證人即事發後到場處理之警員丙○○於本院調查中證稱：「
    我到現場問何人是駕駛，被告在車下說他是駕駛」（見更一卷第二十五頁），亦
    足認被告所稱：「警察來了，我就告訴警察我是司機」等情屬實。是核被告所為
    ，合於刑法第六十二條自首之要件。
三、被告以駕駛水泥預拌車載運水泥為業，為從事駕駛業務之人，於執行駕駛業務中
    因過失致人於死，核其所為，應成立刑法第二百七十六條第二項之罪，其於犯罪
    未被發覺前自首，而受裁判，應依刑法第六十二條前段減輕其刑。
四、原審以被告罪證明確，而予論罪科刑，固非無見。惟查原判決未依自首之規定減
    輕其刑，及認被告肇事後未停車處理，以為量刑審酌之事項，均有未合。被告上
    訴指摘原判決不當，即非全無理由，應由本院將原判決撤銷改判。爰審酌被告之
    素行、過失程度、所生之危害、及已與被害人家屬為民事和解，賠償新台幣二百
    八十三萬元，此有和解書及調解筆錄影本各一份附卷可參等一切情狀，量處如主
    文所示之刑。另查被告行為後，刑法第四十一條已經於九十年一月十日修正公布
    ，被告所犯之罪，其最重本刑為五年以下有期徒刑，比較新舊法之結果，上開法
律之修正，以新法有利於被告，依刑法第二條第一項之規定，自應適用裁判時之
    法律即新法，爰併諭知易科罰金折算標準。
據上論斷，應依刑事訴訟法第三百六十九條第一項前段、第三百六十四條、第二百九
十九條第一項前段，刑法第二條第一項、第二百七十六條第二項、第六十二條前段，
第四十一條第一項，罰金罰鍰提高標準條例第一條前段、第二條，判決如主文。
本案經檢察官李良忠到庭執行職務。
中      華      民      國    九十      年      十      月    三十一    日
                              臺灣高等法院交通法庭
                                  審判長法  官  陳  祐  輔
                                        法  官  陳  國  文
                                        法  官  蔡  國  在
右正本證明與原本無異。
如不服本判決應於收受送達後十日內向本院提出上訴書狀，其未敘述上訴之理由者並
得於提起上訴後十日內向本院補提理由書（均須按他造當事人之人數附繕本）。
                                        書記官  黃  月  里
中      華      民      國    九十      年     十一     月      六      日
附錄本判決論罪科刑法條：
刑法第二百七十六條第二項：
從事業務之人，因業務上之過失犯前項之罪者，處五年以下有期徒刑或拘役，得併科
三仟元以下罰金。


司法院資訊處製作；財團法人民間司法改革基金會備份。
